【裁判字號】    99,訴,1510
【裁判日期】    991221
【裁判案由】    毒品危害防制條例
【裁判全文】
臺灣臺北地方法院刑事判決              99年度訴字第1510號
公  訴  人  臺灣臺北地方法院檢察署檢察官
被      告  林彥廷
選任辯護人  林志輝律師（扶助律師）
上列被告因違反毒品危害防制條例案件，經檢察官提起公訴（99
年度偵字第20609號），本院判決如下：
    主    文
林彥廷販賣第三級毒品，未遂，處有期徒刑貳年捌月。扣案第三
級毒品愷他命肆包（驗餘淨重合計貳拾玖點玖陸公克）及直接用
以盛裝第三級毒品愷他命之包裝袋肆只均沒收。
    犯罪事實
一、林彥廷明知毒品危害防制條例第2條第2項第3款所列第三級
    毒品愷他命（下簡稱愷他命）不得販賣，竟基於意圖營利販
    賣愷他命之犯意，先於民國95年7月初某日，以新臺幣（下
    同）3萬元之代價，向姓名年籍不詳，綽號「小倫」之男子
    販入愷他命（淨重逾34.67公克）後，除供自己施用外，並
    於95年7月15日14時、15時許，在其位於臺北市大安區○○
    ○路○段185巷28號4樓住處附近，以愷他命每包（平均淨重
    約0.43公克）700元之代價，販賣愷他命11包與吳杰穎（林
    彥廷此部分所犯販賣第三級毒品部分，業經臺灣高等法院以
    96年度上訴字第4885號判決判處有期徒刑5年2月，林彥廷雖
    上訴，仍由最高法院以99年度台上字第1532號判決駁回上訴
    確定，下簡稱為另案）。嗣員警同日於網路上執行網路巡邏
    勤務時，查悉吳杰穎於網路上表示當晚要開派對，且稱有毒
    品可供施用，遂於同日19時40分許，在臺北縣板橋市○○路
    ○ 段19號前，攔檢查獲吳杰穎、陳冠宇所持有上揭由林彥廷
    所販賣之愷他命共計11包。吳杰穎表示願意配合警方供出毒
    品來源，即在員警授意並陪同下，以不詳電話撥打林彥廷所
    有廠牌為SONY ERICSSON，並插用其所有門號為0000000000
    號SIM卡之行動電話（均未扣案）與林彥廷聯絡，佯稱要購
    買愷他命，林彥廷即另基於販賣第三級毒品愷他命之犯意應
    允，並約定於翌（16）日凌晨3時許（起訴書誤載為下午3時
    許，應予更正）在其住家附近之便利商店會面交易。嗣林彥
    廷將2包愷他命（淨重均為0.75公克）置於不知情之友人蘇
    哲襪子內，並按時依約前往，惟因林彥廷住家附近有3家便
    利商店，雙方初始均無法確認對方身在何便利商店，於數次
    確認並變更地點後，最終約定於臺北市大安區○○○路○段
    185巷附近之便利商店交貨，林彥廷與蘇哲前往後未及為毒
    品之交付，即為警查獲，並從蘇哲所著之襪子內扣得林彥廷
    上揭所有之愷他命2包。再經警徵得林彥廷同意後前往林彥
    廷前揭住處搜索，復又查獲林彥廷所有預備供販賣第三級毒
    品所用之愷他命2包（淨重分別為19.15公克、9.32公克），
    共計扣得愷他命4包（合計淨重29.97公克，因鑑驗使用0.01
    公克，驗餘淨重合計29. 96公克）。
二、案經臺北縣政府警察局板橋分局報告臺灣板橋地方法院檢察
    署檢察官呈請臺灣高等法院檢察署檢察長令轉臺灣臺北地方
    法院檢察署檢察官偵查起訴。
    理    由
一、證據能力部分：
    按被告以外之人於審判外之言詞或書面陳述即便不符合刑事
    訴訟法第159條之1至第159條之4等規定，然經當事人於審判
    程序同意作為證據，法院審酌該言詞或書面陳述作成時之情
    況，認為適當者，亦得作為證據，同法159條之5第1項定有
    明文。本案以下所引用之證據，檢察官、被告林彥廷及其選
    任辯護人均同意作為證據（參見本院卷第21頁至其背面），
    且本院審酌該等證據作成之情況，並無違法取證或陳述人非
    基於自由意願所為陳述之瑕疵，認為均適為本案認定事實之
    依據，依上揭刑事訴訟法規定，俱有證據能力，合先敘明。
二、上揭犯罪事實，業據被告於本院準備程序及審理中坦承不諱
    ，並經證人（即佯稱向被告購毒之人）吳杰穎、陳冠宇（即
    前於95年7月15日與證人吳杰穎一同為警查獲並於其身上扣
    得由證人吳杰穎自被告處購得之愷他命者）於警詢、偵訊及
    另案法院審理時、證人劉錦仁、楊勝傑（2人均為本案查獲
    警員，案發時同擔任臺北縣政府警察局板橋分局信義派出所
    警員）、蘇哲（案發當日與被告一同前往交易地點並將被告
    所有愷他命2包置於襪子內之人）於另案法院審理時分別證
    述明確（參見臺灣板橋地方法院檢察署95年度偵字第17276
    偵查卷第7頁至第10頁、第15頁至第18頁、第72頁至第74頁
    、第94頁至第96頁、第105頁至第107頁、第113頁；本院96
    年度訴字第429號卷第51頁至第58頁背面、第88頁至第96頁
    、第136頁背面至第138頁、第140頁至其背面；臺灣高等法
    院96年度上訴字第4885號卷第47頁至第48頁背面），並有前
    開扣案愷他命4包（驗餘淨重合計29.96公克）可佐。且扣案
    之甲基安非他命4包經檢驗結果，確經檢出第三級毒品愷他
    命（Ketamine）成分，亦有臺灣檢驗科技股份有限公司報告
    日期：95年8月1日、報告編號：CH/2006/70919號濫用藥物
    檢驗報告1紙（臺灣板橋地方法院檢察署95年度偵字第17276
    偵查卷第99頁）附卷可憑，並有扣案毒品照片2張（見同上
    偵查卷第43頁）在卷可稽。是被告之自白與事實相符，堪可
    採信。
三、至被告之辯護人雖另為被告辯護稱：本件證人吳杰穎根本無
    購買的意願，販賣對象並不存在；被告在案發現場亦未見及
    證人吳杰穎，證人吳杰穎於電話中亦未明確說明購買數量及
    價格等交易條件，被告尚未從事著手販賣毒品之構成要件行
    為，而未達著手程度，而僅在預備的階段云云。惟按刑法上
    之預備犯與未遂犯，應以已否著手於犯罪行為之實行為區別
    （最高法院39年台上字第315號、30年上字第684號判例意旨
    參照）。經查，證人吳杰穎於另案法院審理時具結詳證：伊
    於案發當天有打電話問被告，問其「有沒有東西」，伊要「
    拿東西」，因為之前跟被告拿愷他命的時候，都是說要拿東
    西，這樣說被告就清楚，價格也都是固定，就是700元，所
    以就約地點拿（參見本院96年度訴字第429號卷第94頁至第
    95頁）等語，復再參酌被告於本院審理中所自承：我接到證
    人吳杰穎電話後，知道證人吳杰穎要買愷他命，就自己決定
    帶2包愷他命出門，雖然在電話中未跟證人吳杰穎就價格部
    分言明，但所帶的那2包愷他命，就是要賣給證人吳杰穎，
    而且因為證人吳杰穎之前跟我買過11包，是我的主顧客，所
    以我有打算這次賣他比較便宜，以1包500元出售（被告此部
    分所辯屬事後卸責之詞，無足可採，本院認仍有營利意圖，
    詳如後述）（參見本院卷第45頁至第46頁）等語。徵諸上情
    ，足見被告於接到證人吳杰穎表示要「拿東西」時，即明確
    知悉證人吳杰穎要購買第三級毒品「愷他命」，遂跟證人吳
    杰穎「約定地點」，且此時證人吳杰穎及被告均知悉前此購
    買價格均為「每包700元」，可默示推認本次之購買價格也
    應照舊，被告固於本院辯稱：另有打算可以算便宜一點給證
    人吳杰穎云云，但被告與證人吳杰穎就購買愷他命1事，就
    購買標的及交易地點已有明示約定，復就購買之價格亦有循
    舊例之默契，嗣被告即持2包愷他命至約定地點要出售予證
    人吳杰穎。另衡之刑事偵查技術上雖有所謂「釣魚偵查」，
    然指對於「原已犯罪」或「具犯罪故意之人」，以設計引誘
    之方式，迎合其要求，使其暴露犯罪事證而言，被告原即有
    販毒牟利故意，係因警誘捕，乃至實際尚未完成毒品交易之
    交付，其既已出發前往赴約，自應認被告至此確已著手於販
    賣毒品之構成要件，已非僅有「預備階段」，此情灼然至明
    。辯護人所為前開辯稱，自與法律規定未合（最高法院91年
    度台上字第2048號、93年度台上字第6309號、第3885號判決
    意旨參照），無足作為有利於被告之認定。
四、再被告供稱係以3萬元之代價向綽號「小倫」之人販入30公
    克愷他命，平均每1公克1千元等語（見同上偵查卷第75頁）
    。然本件扣案之4包愷他命連同95年7月15日自證人吳杰穎及
    陳冠宇處查扣而亦為被告所販售之11包愷他命，驗餘總計淨
    重34.637公克（本案4包愷他命驗餘淨重合計29.96公克，已
    如上述，另外之11包之愷他命，就證人吳杰穎持有之6包愷
    他命，合計驗餘淨重2.64公克，陳冠宇持有之5包愷他命，
    驗餘淨重2.037公克；見同上偵查卷第92頁及第101頁之臺灣
    檢驗科技股份有限公司濫用藥物檢驗報告2紙；29.96＋2.64
    ＋2.037＝34.637公克）。雖超過被告所供稱之30公克，姑
    不論被告自承向綽號「小倫」者販入愷他命不止一次（見同
    上偵查卷第75頁），且前開檢驗報告所顯示之重量係鑑定單
    位以精密儀器所秤得，與一般毒品買賣者僅係以普通磅秤秤
    重，甚或是以包裝袋裝載容量目視秤重，所秤得之重量僅為
    概數，而非實際重量者，自不相同。且被告供承販入愷他命
    之重量與事後秤得查扣毒品之重量差距不大，若有錯誤亦可
    能係被告認知有誤或並未吐實致有差距，本院認被告向綽號
    「小倫」之人所販入愷他命之重量應逾34.67公克（驗前淨
    重；29.97＋2.65＋2.05＝34.67公克），換算被告販入每公
    克愷他命之價格應約為865元（30,000÷34.67＝865.3元）
    。而被告於95年7月15日販賣共計11包之愷他命予吳杰穎（
    由吳杰穎身上查獲6包愷他命〈淨重2.65公克〉，及由陳冠
    宇身上起出5包愷他命〈淨重2.05公克〉），淨量共計4.7
    公克（2.65＋2.05＝4.7公克），每1小包平均淨重約0.427
    公克（4.7÷11＝0.427公克），被告之售價為700元，折算
    每公克愷他命售價約為1,640元（700÷0.427＝1639.34元）
    ，被告每公克至少可賺約775元（1,640- 865＝775元）之高
    額差價。再此次證人吳杰穎配合警方查緝而向被告佯稱購買
    愷他命，雙方雖未言明購買價格，但有循購買慣例即1包700
    元之默契，顯見被告此次販賣愷他命仍屬有營利之意圖甚明
    。況我國法令對販賣毒品者臨以嚴刑，惟毒品仍無法禁絕，
    其原因實乃販賣毒品存有巨額之利潤可圖，故販賣毒品者，
    如非為巨額利潤，必不冒此重刑之險，是以有償販賣毒品者
    ，除非另有反證證明其出於非圖利之意思而為，概皆可認其
    係出於營利之意而為（最高法院93年度台上字第1651號、87
    年度台上字第3164號判決意旨參照）。且販賣第三級毒品愷
    他命係屬違法行為，非可公然為之，且有其獨特之販售通路
    及管道，復無公定價格，容易增減分裝之份量，而每次買賣
    之價量，可能隨時依雙方關係深淺、資力、需求量及對行情
    之認知、來源是否充裕、查緝鬆嚴、購買者被查獲時供述購
    買對象之可能風險評估等，而異其標準，非可一概而論。查
    本件被告自承以3萬元之代價向綽號「小倫」之人販入愷他
    命後，已有販出獲利情形（即如另案），其再欲販賣愷他命
    ，足認被告販賣毒品之行為，主觀上應有營利之意圖，亦洵
    堪認定。而被告雖於本院審理時空言辯稱此次欲販賣予證人
    吳杰穎之2包愷他命（淨重均為0.75公克），係欲以每包500
    元之代價出售云云（參見本院卷第46頁，依此計算每公克之
    出售價額僅為約667元；500÷0.75＝666.6元）。惟此顯與
    證人吳杰穎上揭所述及本案客觀事證不符，應屬臨訟卸責之
    詞，自無足採，而仍無礙於本院認定被告有營利之犯意。
五、綜上所述，被告之自白與事實相符，堪可採信。被告意圖營
    利，販賣愷他命之犯行，事證明確，堪予認定，應依法論科
    。
六、新舊法比較：
    按行為後法律有變更者，適用行為時之法律。但行為後之法
    律有利於行為人者，適用最有利於行為人之法律，刑法第2
    條第1項定有明文。被告行為後，毒品危害防制條例業經立
    法院3讀修正通過並經總統於98年5月20日公布，同條例第36
    條雖規定：「本條例自公布後六個月施行」，惟該條係就92
    年7月9日修正公布毒品危害防制條例全文所為之規定，其效
    力僅及於該次公布之施行日期，至於嗣後再修正條文之施行
    日期，並不能逕適用前開規定決定，而因本次修正並未另行
    規定其施行日期，自應類推適用中央法規標準法第13條關於
    一般法規生效日之規定，自公布之日起算至第3日起即98年5
    月22日生效。而修正後毒品危害防制條例第4條第3項之販賣
    第三級毒品罪之法定刑有關罰金刑部份已由5百萬元以下提
    高為7百萬元以下，對被告未較有利，故應依刑法第2條第1
    項但書之規定，適用最有利於被告之修正前毒品危害防制條
    例第4條第3項之規定。另按從刑附屬於主刑，除法律有特別
    規定者外，依主刑所適用之法律，則基於從刑隨同主刑適用
    同一準據法之原則，關於沒收部分，亦應適用修正前毒品危
    害防制條例之規定。
七、論罪科刑之理由：
  (一)按愷他命為毒品危害防制條例第2條第2項第3款所稱之第三
    級毒品，依法不得販賣。次按行為人如原即具有販毒營利之
    決意，雖遭警設計誘捕致實際上不能完成毒品交易時，因行
    為人原即具有販賣毒品之意思，客觀上又已著手於販賣之行
    為，自應成立販賣毒品未遂罪（最高法院92年度台上字第45
    27號判決意旨參照）。被告於案發時間，因接獲證人吳杰穎
    佯稱購買愷他命之電話後，即意圖營利並先攜帶2包愷他命
    至最終約定之地點欲販賣予證人吳杰穎，因證人吳杰穎係配
    合警方查緝，實際上並無購買之真意，故被告尚未交付愷他
    命即為警查獲，而止於未遂。故核被告之所為，係違反修正
    前上開條例第4條第6項、第3項之販賣第三級毒品未遂罪。
    又被告因販賣第三級毒品而持有第三級毒品之低度行為，於
    行為時無處罰明文，不另論罪（被告行為時，即修正前毒品
    危害防制條例關於持有第三級毒品無處罰明文，於毒品危害
    防制條例修正後，該條例第11條第5項規定持有第三級毒品
    純值淨重20公克以上者，處3年以下有期徒刑，得併科30萬
    元以下罰金）。被告已著手於販賣第三級毒品犯罪行為之實
    行而不遂，為未遂犯，應依刑法第25條第2項規定，按既遂
    犯之刑減輕之。
  (二)再按量刑固屬法院自由裁量之職權，然仍應受比例、罪刑相
    當原則等法則之拘束，並非可恣意為之，致礙及公平正義之
    維護，必須兼顧一般預防之普遍適應性與具體個案特別預防
    之妥當性，始稱相當。而刑法第59條之酌量減輕其刑，必於
    犯罪之情狀，在客觀上足以引起一般同情，認為即予宣告法
    定最低度刑期，猶嫌過重者，始有其適用。查被告此次販賣
    愷他命之數量雖非甚鉅，與大盤販賣整批大量毒品者截然有
    別，且所得亦非甚多，惟被告智識能力良好且年輕力壯，竟
    不思正常賺取金錢，而以販賣毒品愷他命賺取利益，戕害施
    用毒品者身心健康，又本件係因員警施行網路巡邏而循線查
    獲犯行，故難認被告所為有何足以引起一般人同情而堪憫恕
    情形，且被告所犯之販賣第三級毒品罪，其最輕本刑為有期
    徒刑5年，依本案客觀情狀觀之，尚難謂其有情輕法重情形
    ，故本院認並無適用刑法第59條規定之餘地，併此敘明。
  (三)爰審酌被告正值青壯，僅為謀個人私利，無視於政府制定毒
    品危害防制條例，杜絕毒品犯罪之禁令，恣意販賣愷他命供
    人施用，以牟私利，助長毒品散布流通，危害社會治安及戕
    害他人健康，戕害國民身心健康，間接危害社會治安，敗壞
    社會善良風氣，進而導致施用毒品之人為購買毒品施用而觸
    犯刑典之情事發生，其實際之危害程度不小，應予非難；於
    另案業據判處5年2月確定，有臺灣高等法院被告前案紀錄表
    1份在卷可按，其品行非佳；惟本次再欲販賣毒品愷他命數
    量非鉅，並經警及時查獲，另考量被告犯後於本院準備程序
    及審理時終能坦承犯罪，已見悔意，兼衡其高中畢業之智識
    程度、犯罪動機、目的、手法等一切情狀，酌情量處有期徒
    刑2年8月，以資懲儆。
  (四)沒收部分：
    按依毒品危害防制條例第18條第1項前段規定，應予沒收銷
    燬之毒品，以經查獲之第一、二級毒品為限。又毒品依其成
    癮性、濫用性及對社會危害性，共分為四級，上開條例並就
    製造、運輸、販賣、意圖販賣而持有、以非法方法使人施用
    、引誘他人施用及轉讓不同等級之毒品等行為，分別定其處
    罰。鑑於第三、四級毒品均係管制藥品，特於同條例第11條
    之1明定無正當理由，不得擅自持有；第18條第1項後段復規
    定查獲之第三、四級毒品，無正當理由而擅自持有者，沒入
    銷燬之。從而，依同條例第18條第1項後段應沒入銷燬之毒
    品，專指查獲施用或持有之第三、四級毒品而言；倘係查獲
    製造、運輸、販賣、意圖販賣而持有、以非法方法使人施用
    、引誘他人施用或轉讓第三、四級毒品，既屬同條例相關法
    條明文規定處罰之犯罪行為，即非該條項應依行政程序沒入
    銷燬之範圍。又同條例第19條第1項所定「供犯罪所用或因
    犯罪所得之物」，係指犯第4條至第9條、第12條、第13條或
    第14條第1項、第2項之罪所用或所得之物，不包括毒品本身
    在內，是尚不得援用此項規定為第三、四級毒品之沒收依據
    。再同條例對於查獲之製造、運輸、販賣、意圖販賣而持有
    、以非法方法使人施用、引誘他人施用及轉讓第三、四級毒
    品之沒收，並無特別規定，如其行為已構成犯罪，則該毒品
    即屬不受法律保護之違禁物，應回歸刑法之適用，依刑法第
    38條第1項第1款之規定沒收之，始為適法。扣案之愷他命4
    包（驗餘淨重合計29.96公克）屬違禁物，且為被告所販賣
    及預備販賣之毒品，應均依刑法第38條第1項第1款規定，併
    予宣告沒收。至鑑驗所耗損之第三級毒品愷他命，既已用罄
    而滅失，自無庸為沒收之諭知。又按毒品危害防制條例第18
    條第1項規定，得諭知沒收並銷燬之者，以查獲之毒品及專
    供製造或施用毒品之器具為限，並不及於毒品之外包裝。而
    毒品外包裝既係用於包裹毒品，防其裸露、潮濕，便於攜帶
    販賣，亦係供販賣毒品所用之物，應依毒品危害防制條例第
    19 條第1項之規定宣告沒收之，方屬適法（最高法院99年度
    台上字第4912號、92年度台上字第1288號、第1275號、89年
    度台上字第4531號、88年度台上字第5033號、第5032號判決
    意旨參照）。故盛裝上開第三級毒品愷他命之包裝袋4 只，
    既具有防止毒品裸露、逸出及潮濕之功用，並便於攜帶及販
    賣，其係供販賣毒品所用之物，至為顯然，自應依修正前毒
    品危害防制條例第19條第1項前段之規定，併予宣告沒收。
    另被告與證人吳杰穎聯絡販賣愷他命之用而持用之廠牌為SO
    NY ERICSSON，並插用其門號為0000000000號SIM卡之行動電
    話，分別為被告所申請及所有，業據被告於本院供明（見本
    院卷第45頁背面），且核與卷內遠傳電信公司持機人查詢資
    料1紙相符（見本院96年訴字第429號卷第35頁），惟被告自
    承均已丟棄（見本院卷第47頁），且該門號於96年1月30日
    即已停止使用，亦有上開持機人查詢資料可佐，而該等物品
    未扣案且均非違禁物，為免將來執行沒收困難，爰均不予宣
    告沒收，附此敘明。
據上論結，應依刑事訴訟法第299條第1項前段，98年5月22日修
正公布施行前之毒品危害防制條例第4條第6項、第3項、第19條
第1項，刑法第2條第1項、第11條、第25條第2項、第38條第1項
第1款，判決如主文。
本案經檢察官高一書到庭執行職務
中    華    民    國    99    年    12    月    21    日
                  刑事第八庭審判長法  官  徐千惠
                                  法  官  陳雯珊
                                  法  官  古瑞君
以上正本證明與原本無異。
如不服本判決應於收受送達後10日內向本院提出上訴書狀，並應
敘述具體理由；其未敘述上訴理由者，應於上訴期間屆滿後20日
內向本院補提理由書（均須按他造當事人之人數附繕）「切勿逕
送上級法院」。
                                  書記官  莊宜諳
中    華    民    國    99    年    12    月    21    日
附錄本案論罪科刑法條全文：
修正前毒品危害防制條例第4條
製造、運輸、販賣第一級毒品者，處死刑或無期徒刑；處無期徒
刑者，得併科新臺幣一千萬元以下罰金。
製造、運輸、販賣第二級毒品者，處無期徒刑或七年以上有期徒
刑，得併科新臺幣七百萬元以下罰金。
製造、運輸、販賣第三級毒品者，處五年以上有期徒刑，得併科
新臺幣五百萬元以下罰金。
製造、運輸、販賣第四級毒品者，處三年以上十年以下有期徒刑
，得併科新臺幣三百萬元以下罰金。
製造、運輸、販賣專供製造或施用毒品之器具者，處一年以上七
年以下有期徒刑，得併科新臺幣一百萬元以下罰金。
前五項之未遂犯罰之。

司法院資訊處製作；財團法人民間司法改革基金會備份。
